臺灣高雄地方法院刑事裁定
111年度毒聲字第809號
聲  請  人  臺灣高雄地方檢察署檢察官
被      告  楊家再


上列被告因違反毒品危害防制條例案件，經檢察官聲請送觀察、
勒戒（111年度毒偵字第1076號、第1077號、第1118號），本院
裁定如下：
    主  文
楊家再施用第一、二級毒品，令入勒戒處所觀察、勒戒，其期間
不得逾貳月。
    理  由
一、聲請意旨如附件聲請書所載。　　　　　　　　　　　　　
二、按犯毒品危害防制條例第10條之罪者，檢察官應聲請法院裁
    定，令被告入勒戒處所觀察、勒戒，其期間不得逾2月；依
    前項規定為觀察、勒戒或強制戒治執行完畢釋放後，3年後
    再犯第10條之罪者，適用本條前2項之規定，毒品危害防制
    條例第20條第1項、第3項分別定有明文。而所謂「3年後再
    犯」，只要本次再犯距最近1次觀察、勒戒或強制戒治執行
    完畢釋放，已逾3年者，即該當之，不因其間有無犯第10條
    之罪經起訴、判刑或執行而受影響（最高法院刑事大法庭10
    9年度台上大字第3826號裁定意旨參照）。
三、經查：
㈠、被告楊家再確有以下施用第一級毒品海洛因及第二級毒品甲
    基安非他命犯行：
１、於民國110年4月20日11時10分許，在其位於高雄市○○區○○○路
    00巷0號5樓住處，以將海洛因及甲基安非他命置入玻璃球燒
    烤後吸食煙霧之方式，同時施用海洛因及甲基安非他命1次
    乙節，業據被告於警詢及偵訊中坦白承認，且其於110年4月
    20日16時2分許為警採尿送驗結果，呈安非他命、甲基安非
    他命、可待因及嗎啡陽性反應之事實，有代號與真實姓名對
    照表（代號：110民A095號）及立人醫事檢驗所110年5月3日
    濫用藥物尿液檢驗報告（檢體編號：110民A095號）、正修
    科技大學超微量研究科技中心111年1月22日尿液檢驗報告（
    原始編號：110民A095號）各1份可參，足認被告上述任意性
    自白與事實相符。
２、於111年1月10日下午4時許，在其上述住處，以將海洛因及甲
    基安非他命置入玻璃球燒烤後吸食煙霧之方式，同時施用海
    洛因及甲基安非他命1次乙節，業據被告於偵訊中坦白承認
    ，且其於111年1月13日0時26分許為警採尿送驗結果，呈安
    非他命、甲基安非他命、可待因及嗎啡陽性反應之事實，有
    屏東縣政府警察局屏東分局毒品案件涉嫌人尿液採證編號姓
    名對照表（尿液編號：屏崇蘭00000000號）、屏東縣檢驗中
    心111年2月14日檢驗報告（申請文號：屏崇蘭00000000號）
    各1份可參，足認被告上述任意性自白與事實相符。
３、綜上，本件事證明確，被告分別於前揭時間、地點，同時施
    用海洛因與甲基安非他命之事實，堪可認定。
㈡、被告前於89年間，因施用毒品案件，經送觀察、勒戒後，因
    認有繼續施用毒品傾向，經法院裁定令入戒治處所施以強制
    戒治，於90年8月2日停止戒治並交付保護管束，於91年3月4
    日保護管束期滿未經撤銷視為強制戒治執行完畢，並經臺灣
    高雄地方檢察署檢察官以91年度戒毒偵字第257號為不起訴
    處分確定，至今並無再為觀察、勒戒或強制戒治處遇之紀錄
    乙節，有臺灣高等法院被告前案紀錄表在卷可稽。本件係被
    告於前開強制戒治執行完畢釋放3年後所為，依前揭說明，
    縱被告其間因犯施用毒品罪經起訴、判刑或執行，仍應依毒
    品危害防制條例第20條第3項規定，再予適用觀察、勒戒之
    機會。
㈢、再者，毒品危害防制條例所規定之「觀察、勒戒」程序，係
    針對受處分人所為保安處分，目的在戒除行為人施用毒品身
    癮及心癮，以達教化與治療之目的，其立法意旨在幫助施用
    毒品者戒毒，性質上為一療程，而非懲罰，並屬強制規定，
    除檢察官審酌個案情形，依同條例第24條第1項為附命完成
    戒癮治療之緩起訴處分外，凡經檢察官聲請法院裁定將被告
    送勒戒處所觀察、勒戒者，法院僅得就其聲請審查被告是否
    有施用毒品之行為，以及被告是否為「初犯」或為觀察、勒
    戒、強制戒治執行完畢後「3年後再犯」而為准駁之裁定，
    並無自由斟酌以其他方式替代或得以其他原因免予執行之權
    。又是否給予被告為附命完成戒癮治療之緩起訴處分，屬刑
    事訴訟法第253條之1第1項及第253條之2第1項第6款特別賦
    予檢察官之職權，非法院所得審酌，且此非「觀察、勒戒」
    前置處分，也與被告是否判刑之追訴要件無關，檢察官自無
    義務說明為何不給予被告戒癮治療之緩起訴處分。法院縱使
    審查其裁量有無違法，也僅在卷證資料所示證物中審酌，而
    為最低限度之審查，即此部分為檢察官之裁量，必須予以尊
    重。
㈣、本件聲請書載明被告另涉有轉讓毒品等案件，現於為臺灣嘉
    義地方檢察署（下稱嘉義地檢署）偵查中，自不宜諭知緩起
    訴附命戒癮治療處分（如附件）。而依卷證資料所示，被告
    於前述強制戒治執行完畢釋放後，仍多次因施用毒品，經法
    院判處罪刑確定並入監執行，最近一次於108年4月3日假釋
    出監，於108年7月17日保護管束期滿，現被告又因毒品危害
    防制條例等案件，經嘉義地檢署檢察官以111年度偵字第381
    1號、第4076號、第6529號、第10308號等案偵查中，同有上
    開前案紀錄表在卷可稽。則被告屢犯施用毒品犯行，已多次
    入監執行，仍未能矯正惡習，可見其有毒品來源、法治觀念
    淡薄，戒絕毒癮之意志不堅、自制力薄弱，若再僅以寬鬆之
    社區性戒癮治療，確難期待其能完全戒絕毒癮。又參酌毒品
    戒癮治療實施辦法及完成治療認定標準第2條第2項第1款規
    定「緩起訴處分前，因故意犯他罪，經檢察官提起公訴或判
    決有罪確定」之規範意旨，被告即屬不適合為附命完成戒癮
    治療之緩起訴處分。是檢察官向本院聲請令被告入勒戒處所
    觀察、勒戒，以監禁式之治療方式，求短時間內隔絕被告之
    毒品來源，務使其專心戒除毒癮，核屬其裁量權之適法行使
    ，形式上亦無裁量恣意或濫用之情，於法有據。
四、綜上所述，本件聲請為有理由，應予准許，依毒品危害防制
    條例第20條第3項、第1項，裁定如主文。　　
中　　華　　民　　國　　111 　年　　11　　月　　4 　　日
                  刑事第十二庭  法　官  莊珮君
以上正本證明與原本無異。
如不服本裁定，應於收受送達後5 日內向本院提出抗告狀。
中　　華　　民　　國　　111 　年　　11　　月　　4 　　日
　　　　　　　　　　　　　　　　書記官　郭素蓉